【裁判字號】    97,易,1243
【裁判日期】    970821
【裁判案由】    恐嚇
【裁判全文】
臺灣臺南地方法院刑事判決              97年度易字第1243號
公  訴  人  臺灣臺南地方法院檢察署檢察官
被      告  甲○○
上列被告因傷害等案件，經檢察官聲請簡易判決處刑（九十七年
度偵字第七０五七號），本院認不宜以簡易判決處刑（本院九十
七年度簡字第二０五六號），改依通常程序審理，判決如下：
    主  文
甲○○無罪。
    理  由
一、本件公訴意旨係以：被告甲○○與乙○○有細故，竟於民國
    九十六年十二月七日凌晨三時十二分許，在其住處內，基於
    恐嚇危害乙○○安全之犯意，利用電腦設備連結網路，以「
    ‧‧‧你這個可悲的爛人，‧‧‧被甩活該，‧‧‧去撞牆
    死一死吧，‧‧‧ＨＡＨＡ死了活該，死了活該‧‧‧」之
    加害生命之電子郵件之文字，恐嚇乙○○，致生危害於乙○
    ○之安全。因認被告甲○○涉犯刑法第三百零五條恐嚇危害
    安全罪等語。
二、按犯罪事實應以證據認定之，無證據不得推定其犯罪事實；
    又不能證明被告犯罪，應諭知無罪之判決，刑事訴訟法第一
    百五十四條第二項、第三百零一條第一項分別定有明文。次
    按告訴人之告訴，係以使被告受刑事訴追為目的，是其陳述
    是否與事實相符，仍應調查其他證據以資審認；又認定犯罪
    事實之證據，係指得以認定被告確有犯罪行為之積極證據而
    言，該項證據自須適合於被告犯罪事實認定，始得採為斷罪
    資料，如未能發現相當證據，或證據不足以證明，自不能以
    推測或擬制之方法，為裁判基礎。苟積極證據不足為不利於
    被告事實之認定時，即應為有利於被告之認定，更不必有何
    有利之證據（最高法院五十二年臺上字第一三００號、二十
    九年度上字第三一０五號、三十年度上字第八一六號、四十
    年臺上字第八六號判例意旨參照）。再認定犯罪事實所憑之
    證據，雖不以直接證據為限，間接證據亦包括在內，然而無
    論直接或間接證據，其為訴訟上之證明，須於通常一般之人
    均不致有所懷疑，而得確信其為真實之程度者，始得據為有
    罪之認定，倘其證明尚未能達到此一程度，而有合理之懷疑
    存在時，致使無從形成有罪之確信，根據「罪證有疑，利於
    被告」之證據法則，即不得遽為不利被告之認定（最高法院
    九十四年度臺上字第五五０九號判決意旨參照）。
三、公訴人認被告甲○○涉犯刑法第三百零五條恐嚇危害安全罪
    嫌，無非係以被告於警、偵訊之供述、證人即告訴人於警、
    偵訊之證述及網路家庭國際資訊股份有限公司回覆會員中心
    資料、中華電信股份有限公司客服處第七作業中心回覆單及
    上述電子郵件列印影本等資造為其論據。訊據被告甲○○固
    坦承與告訴人乙○○係在網路聊天中所認識之網友，並於九
    十六年十二月七日寄送上開內容郵件至告訴人乙○○申請郵
    件內接受等情無訛，惟堅決否認有何恐嚇危害告訴人乙○○
    生命、身體之安全或健康之行為，辯稱：伊所寫上開內容郵
    件，僅是因與告訴人發生爭執，一時情緒激動下發洩情緒之
    字眼，該信件內容僅是情緒發洩，並無何恐嚇內容，告訴人
    會害怕也只是告訴人個人主觀感受等語。
四、經查：
（一）被告於九十六年十二月七日凌晨三時十二分以其帳號「ｂ
      ｉｔｃｈｃａｒｏｌ＠ｐｃｈｏｍｅ．ｃｏｍ．ｔｗ」傳
      送「００說：我覺得她真得很絕情、××說：ｙｅａｈ、
      你這個可悲的爛人，ｙｏｕ  ｓｕｃｈ  ａ  ｂｉｔｃｈ
      ‧‧‧連妳最愛的人都唾棄你！！被甩活該‧‧‧去撞牆
      死一死吧‧‧‧ＨＡＨＡ死了活該，死了活該，只會利用
      別人的賤貨」等內容之電子郵件予告訴人乙○○申請之電
      子郵件信箱「ｓｈｉｎｙ  ｃａｒｏｌ＠ｈｏｍａｉｌｔ
      ．ｃｏｍ」，並由告訴人乙○○收受乙節，為被告所不否
      認，核與證人即告訴人乙○○指述相符，並有該電子郵件
      信函影本一份在卷可憑，此部分事實確信為真實，惟本案
      所應論究者為被告寄送上開郵件內容予告訴人，行為人所
      書寫該郵件內容是否具有恐嚇個人之威脅行為。
（二）按刑法第三百零五條所規定之恐嚇危害安全罪，本罪所保
      護法益為個人免於恐懼之自由，因此，基於目的論解釋，
      所謂恐嚇，係指以加害生命、身體等足以使人心生畏怖之
      情事告知他人之行為，其一有關加害內容，係須行為人以
      生命、身體、自由、名譽、財產之事，為其加害之內容，
      始能成立本罪，其次，須有畏怖性，即行為人以加害生命
      、身體等之事告知他人，以足以使該他人生畏怖心之程度
      ，又畏怖性之判斷，應就告知之內容、方法與態樣等，視
      周圍之情狀，自一般人之立場予以客觀判斷，如其告知之
      內容，方法與態樣等，不足以使一般人生畏怖心者，即非
      恐嚇。其三，則須有支配可能性，即恐嚇之加害內容，在
      客觀上，須有直接或間接實現或支配可能性，始能成立罪
      。據上，本案依被告所傳送予告訴人上述之郵件內容「０
      ０說：我覺得她真得很絕情、××說：ｙｅａｈ、你這個
      可悲的爛人，ｙｏｕ  ｓｕｃｈ  ａ  ｂｉｔｃｈ‧‧‧
      連妳最愛的人都唾棄你！！被甩活該‧‧‧去撞牆死一死
      吧‧‧‧ＨＡＨＡ死了活該，死了活該，只會利用別人的
      賤貨」，顯然僅為謾罵字句，雖有論述「死」該字，也僅
      是被甩活該‧‧‧去撞牆死一死吧‧‧‧ＨＡＨＡ死了活
      該，死了活該等亦為謾罵詞句，並無任何被告欲對告訴人
      將如何加害之內容、方法或態樣，至於告訴人於偵查中雖
      表示：接獲被告傳送上開內容郵件，讓伊感受害怕及不舒
      服等語，惟依上述，可知畏怖性之判斷係以客觀一般人立
      場予以判斷，而非被害人個人主觀感受甚明，即依上開郵
      件內容，並佐以被告與告訴人二人於警、偵訊所陳為網友
      關係，並未見過面，僅網路上以ＭＳＮ進行談話、聯繫，
      並因有誤會而中止聯繫等情，以客觀一般人立場來判斷，
      以被告所寄送上述內容郵件全文觀之，顯為情緒性發洩字
      語，無何加害告訴人之內容、方法與態樣之記載，顯不足
      以使一般人心生畏怖。
（三）綜上所述，告訴人指訴被告涉犯恐嚇危害安全罪部分，尚
      有疑義，本院綜合全案卷證資料，尚無從認定被告確有對
      告訴人為恐嚇犯行。此外，復查無其他積極證據，可認被
      告確有公訴人所指之恐嚇犯行，被告犯罪尚屬不能證明，
      本件依調查所得證據，其證明程度仍未達於可排除合理之
      懷疑而形成被告有罪之法律上確信之程度，循據前開說明
      ，並基於「罪證有疑，利於被告」之原則，本院認被告之
      犯罪尚屬不能證明，依法均應為被告無罪之諭知。
據上論斷，應依刑事訴訟法第三百零一條第一項，判決如主文。
本案經檢察官林朝文到庭執行職務。
中    華    民    國    97    年    8     月    21    日
                  刑事第十二庭  法  官  程克琳
以上正本證明與原本無異。
如不服本判決應於收受本判決後10日內向本院提出上訴書狀，並
應敘述具體理由。如未敘述上訴理由者，應於上訴期間屆滿後20
日內向本院補提理由書狀（均須按他造當事人之人數附繕本）「
切勿逕送上級法院」。
                                書記官  曾美滋
中    華    民    國    97    年    8     月    21    日


司法院資訊處製作；財團法人民間司法改革基金會備份。
